【裁判字號】    99,訴,1723
【裁判日期】    991231
【裁判案由】    毒品危害防制條例
【裁判全文】
臺灣高雄地方法院刑事判決              99年度訴字第1723號
公  訴  人  臺灣高雄地方法院檢察署檢察官
被      告  莊秀芬
上列被告因毒品危害防制條例案件，經檢察官提起公訴（99年度
毒偵字第2225號），本院依簡式審判程序判決如下：
    主  文
莊秀芬施用第一級毒品，累犯，處有期徒刑拾月。
    事  實
一、莊秀芬前因施用毒品案件，經本院以民國88年度毒聲字第85
    32號裁定送觀察勒戒後，因認無繼續施用傾向，於88年12月
    1 日執行完畢釋放。又於觀察勒戒執行完畢釋放後5 年內，
    因施用毒品案件，經本院以89年度毒聲字第7249號裁定送觀
    察勒戒。另因施用毒品案，經本院以96年度訴字第167 號
    判決判處有期徒刑1 年2 月確定；因竊盜案件，經本院以
    95年度簡字第6928號判決、95年度易字第23 86 號判決，分
    別判處有期徒刑3 月、3 月、4 月確定。上開、罪刑經
    本院以96年度聲減字第6524號裁定予以減刑，並就竊盜案
    件部分，定應執行刑為有期徒刑4 月，、各罪接續執行
    ，於97年1 月29日執行完畢。詎不知悔改，基於施用第一級
    毒品海洛因、第二級毒品甲基安非他命之犯意，於99年2 月
    5 日凌晨3 時許，在高雄縣岡山鎮○○○街14 2號住處內，
    將海洛因及甲基安非他命放入玻璃球內，以燒烤吸食煙霧之
    方式，同時施用第一級毒品海洛因及第二級毒品甲基安非他
    命1 次。嗣於同年2 月5 日17時35分許，在高雄縣燕巢鄉○
    ○路與四林路口，因另案通緝，為警查獲，莊秀芬於警方未
    發覺其施用第一、二級毒品之前，主動坦承上開施用毒品犯
    行，而願接受裁判，且經同意採尿送驗後，結果確呈嗎啡及
    甲基安非他命陽性反應。
二、案經高雄市政府警察局岡山分局報告臺灣高雄地方法院檢察
    署檢察官偵查起訴。
    理  由
一、本件被告莊秀芬所犯為死刑、無期徒刑、最輕本刑為3 年以
    上有期徒刑以外之罪，其於準備程序進行中，就被訴事實為
    有罪之陳述，經告知簡式審判程序之旨，並聽取當事人之意
    見後，本院裁定改行簡式審判程序，合先敘明。
二、上開犯罪事實，業據被告莊秀芬於警詢、偵查及本院審理中
    均坦白承認。而被告尿液經送台灣檢驗科技股份有限公司以
    EIA 酵素免疫分析法、GC/MS 氣相層析/ 質譜儀法檢驗後，
    結果呈現嗎啡及甲基安非他命陽性反應，有該公司99年3 月
    2 日濫用藥物尿液檢驗報告在卷可稽。爰審酌(一)氣相層析質
    譜儀（GC／MS）乃目前就藥物篩檢結果必須進一步確認時最
    常採用之確認方法，因此在良好的操作條件之下，以氣相層
    析質譜儀作藥物及其代謝物之定性及定量分析，幾乎不會有
    偽陽性反應產生，業經行政院國軍退除役官輔導委員會台北
    榮民總醫院於83年4 月7 日以（83）北總內字第03059 號函
    示明確。(二)又海洛因係嗎啡經化學合成之半人工合成品，毒
    性倍於嗎啡，其經吸食或施打入人體，經新陳代謝作用又分
    解成嗎啡，故海洛因在進入人體後，均以嗎啡型態排於尿液
    中，故於吸食或施打海洛因者尿液中，可檢出嗎啡陽性反應
    ，業經憲兵司令部80年5 月7 日以（80）鑑驗字第1746號函
    示明確。(三)甲基安非他命經口服投與後約百分之70於24小時
    內自尿中排出，約百分之90於96小時內自尿中排出，且甲基
    安非他命成分之檢出與其投與方式、投與量、個人體質、採
    尿時間與檢測儀器之精密度等諸多方式有關，因此僅憑尿液
    中呈甲基安非他命陽性反應，並無法確實推算吸食時間距採
    集時間之長短，惟依上述資料推斷，最長不會超過4 日即96
    小時，亦經行政院衛生署藥物食品檢驗局81年2 月8 日81藥
    檢一字第001156號函示明確。從而，被告尿液經以氣相層析
    質譜儀鑑驗後，結果呈嗎啡及甲基安非他命陽性反應，已如
    前述，是依前開函示意旨，被告自白核與事實相符，其同時
    施用第一級毒品海洛因、第二級毒品甲基安非他命1 次之犯
    行，堪以認定。
三、論罪科刑
  (一)按犯毒品危害防制條例第10條之罪，經觀察、勒戒後，認無
    繼續施用毒品之傾向，應即釋放，並為不起訴處分；認有繼
    續施用毒品之傾向者，應由檢察官聲請法院裁定令入戒治處
    所施以強制戒治，至無繼續戒治之必要，強制戒治期滿，應
    即釋放，由檢察官為不起訴處分。經觀察勒戒、強制戒治執
    行完畢釋放後，5 年內再犯第10條之罪，依93年1 月9 日修
    正施行之毒品危害防制條例第23條第2 項規定意旨，應由檢
    察官偵查起訴。又依修正後之規定，僅限於「初犯」及「5
    年後再犯」二種情形，始應先經觀察、勒戒或強制戒治程序
    。倘被告於5 年內已再犯，經依法追訴處罰，縱其第3 次（
    或第3 次以上）再度施用毒品之時間，在初犯經觀察、勒戒
    或強制戒治執行完畢釋放5 年以後，已不合於「5 年後再犯
    」之規定，且因已於「5 年內再犯」，顯見其再犯率甚高，
    原實施觀察、勒戒或強制戒治，已無法收其實效，即應依該
    條例第10條處罰（最高法院97年度第5 次刑事庭會議決議參
    照）。
  (二)查被告前因施用毒品案件，經本院以民國88年度毒聲字第85
    32號裁定送觀察勒戒後，因認無繼續施用傾向，於88年12月
    1 日執行完畢釋放。又於觀察勒戒執行完畢釋放後5 年內，
    因施用毒品案件，經本院以89年度毒聲字第7249號裁定送觀
    察勒戒等情，有臺灣高雄地方法院檢察署刑案資料查註紀錄
    表、臺灣高等法院被告前案紀錄表及臺灣高雄地方法院被告
    院內索引卡記錄表可證。因被告於觀察勒戒執行完畢釋放後
    ，5 年內再犯毒品危害防制條例第10條之罪，且再犯本罪，
    是依前開說明，應依法論科。
  (三)另海洛因、甲基安非他命為毒品危害防制條例所稱之第一、
    二級毒品，此觀諸該條例第2 條第2 項第1 款、第2 款甚明
    ，被告施用上開毒品，核其所為，係違反毒品危害防制條例
    第10條第1 項、第2 項之施用第一、二級毒品罪。被告施用
    第一、二級毒品前持有第一、二級毒品之行為，本應各論以
    持有之罪，惟各該次持有毒品之低度行為均為其後施用毒品
    之高度行為所吸收，均不另論罪。又被告係以一行為同時觸
    犯上開2 罪名，為想像競合犯，依刑法第55條之規定，應從
    一重之施用第一級毒品罪處斷。另被告有如事實欄所載徒刑
    之宣告及執行完畢之事實，有臺灣高等法院被告全國前案紀
    錄表可參，其受有期徒刑執行完畢後，5 年內再犯有期徒刑
    以上之罪，為累犯，應依刑法第47條第1 項之規定，加重其
    刑。被告於警方未發覺其於99年2 月5 日施用海洛因、甲基
    安非他命之前，主動坦承施用犯行，而均願接受裁判之事實
    ，有警詢筆錄可參，堪認符合自首之要件，依刑法第62條前
    段，減輕其刑，並先加而後減。爰審酌被告經觀察勒戒後，
    未戒絕毒品，另再施用毒品，顯見其自制力不足，無法擺脫
    毒品，故應藉由刑罰之執行，以收教化之功能，並參以被告
    犯後坦承施用毒品犯行，所犯係自傷行為，尚未害及他人，
    及被告同時施用第一、二級毒品1 次等一切情狀，量處如主
    文所示之刑，以資懲儆。
據上論斷，應依刑事訴訟法第273 條之1 第1 項、第299 條第1
項前段，毒品危害防制條例第10條第1 項、第2 項，刑法第11條
前段、第47條第1 項、第55條前段、第62條前段，判決如主文。
本案經檢察官陳秉志到庭執行職務。
中    華    民    國    99    年    12    月    31    日
                  刑事第四庭    法  官  謝文嵐
以上正本證明與原本無異。
如不服本判決應於收受判決後10日內向本院提出上訴書狀，並應
敘述具體理由。其未敘述上訴理由者，應於上訴期間屆滿後20日
內向本院補提理由書(均須按他造當事人之人數附繕本)「切勿逕
送上級法院」。
中    華    民    國    99    年    12    月    31    日
                                書記官  鄒秀珍
毒品危害防制條例第10條
施用第一級毒品者，處 6 月以上 5 年以下有期徒刑。
施用第二級毒品者，處 3 年以下有期徒刑。

司法院資訊處製作；財團法人民間司法改革基金會備份。
